最高法院民事判決　　　　　　　　　　　　　　　　　九十三年度台再字第一八號
　　再 審原 告　元大京華證券股份有限公司
　　法定代理人　杜麗莊
　　訴訟代理人　蕭壬宏律師
　　再 審被 告　甲○○
右當事人間請求損害賠償事件，再審原告對於中華民國九十二年十二月二十五日本院
判決（九十二年度台上字第二七七三號），提起再審之訴，本院判決如下：
    主  文
本院九十二年度台上字第二七七三號判決廢棄。
再審被告在前訴訟程序之第三審上訴駁回。
再審及前訴訟程序第三審訴訟費用由再審被告負擔。
    理  由
本件再審原告以原確定判決即本院九十二年度台上字第二七七三號判決，有民事訴訟
法第四百九十六條第一項第一款適用法規顯有錯誤之情形，對之提起再審之訴，係主
張：再審被告係於民國八十三年就伊之受僱人程敦玉職務上之行為與伊簽訂人事保證
契約，程敦玉於同年五月間利用職務之便盜領客戶股票，伊於八十五年五月一日即訴
請再審被告負保證責任，尚在民法第七百五十六條之三規定之保證契約三年有效期間
內，原確定判決竟以上開保證契約之有效期間迄八十六年底屆滿，該契約於前訴訟程
序第二審言詞辯論終結時（九十二年九月二日）早已失效，認伊不得請求再審被告負
保證責任，適用法規顯有錯誤等情。求為廢棄原確定判決之判決。
按稱人事保證者，謂當事人約定，一方於他方之受僱人將來因職務上之行為而應對他
方為損害賠償時，由其代負賠償責任之契約。又人事保證約定之期間，不得逾三年，
逾三年者，縮短為三年。人事保證未定期間者，自成立之日起有效期間為三年。上開
規定於民法債編修正施行前成立之人事保證，亦適用之。八十八年四月二十一日修正
公布，八十九年五月五日施行之民法第七百五十六條之一第一項、第七百五十六條之
三第一項、第三項及民法債編施行法第三十五條分別定有明文。故於人事保證契約有
效期間內，如有保證人應負保證責任之事由發生，保證人即應負賠償責任，不因保證
契約期間屆滿而受影響。再審被告係於八十三年間與再審原告簽訂未定期間之人事保
證契約，擔任再審原告受僱人程敦玉之職務保證人，而程敦玉於八十三年五月起即利
用職務上代管客戶印鑑及存摺之便，盜領客戶股票，致再審原告賠償客戶新台幣一百
八十三萬八千一百八十二元，為前訴訟程序第二審判決合法確定之事實。程敦玉發生
上開盜領客戶股票之情事，既在保證契約有效期間內，依上開說明，再審被告自應依
約負賠償責任。原確定判決以保證契約至遲已於八十六年底因期滿而失效，即認再審
原告不得為本件請求，而廢棄前訴訟程序第二審所為再審原告勝訴之判決，駁回其第
二審上訴，適用法規顯有錯誤。再審論旨，執以聲明廢棄原確定判決，非無理由。又
前訴訟程序第二審判決除認定上開事實外，並以再審被告確有於八十三年間與再審原
告簽訂保證契約，並親自簽名對保，業據程敦玉陳述甚明，再審被告否認保證契約為
真正，為不可採。再審被告雖辯稱：因再審原告對程敦玉之行為縱容，且對其執行職
務之監督有疏懈而有過失情事，伊得主張免除賠償責任云云，惟未能舉證以實其說，
亦無足取。系爭保證契約明載「具保證人甲○○（即再審被告）今保證程敦玉君在貴
公司（即再審原告）任營業員職務，絕對忠誠服務，恪遵一切規章，倘有不端行為致
貴公司蒙受損失等情事者，情願由保證人負連帶賠償責任」等語，再審被告亦自認其
簽訂保證契約係終身負保證之責屬實，其辯稱保證期間僅一年，自八十四年起即不再
負保證責任，不足採信。因認再審原告本於職務保證契約，以其如無法依他項方法受
程敦玉之賠償時，請求再審被告給付上開賠償客戶金額中之一百七十一萬八千一百八
十二元本息，洵屬正當，爰為再審被告敗訴之判決，經核於法並無違誤。再審被告於
前訴訟程序提起第三審上訴，雖指摘該第二審判決疏未注意民法第七百五十六條之二
第二項關於保證人責任最高限額之規定，有判決不適用法規之違法。惟查系爭保證係
於民法債編修正施行前成立，依民法債編施行法第三十五條規定，並無新增民法第七
百五十六條之二第二項規定之適用。再審被告於前訴訟程序提起第三審上訴，執是指
摘前訴訟程序第二審判決為不當，聲明廢棄，非有理由，應由本院廢棄原確定判決駁
回再審被告在前訴訟程序之第三審上訴。
據上論結，本件再審之訴為有理由，再審被告在前訴訟程序之第三審上訴為無理由，
依民事訴訟法第五百零五條、第四百八十一條第一項、第四百四十九條第一項、第七
十八條，判決如主文。
中　　　華　　　民　　　國　　九十三　　年　　　六　　　月　　 十七 　　日
                              最高法院民事第三庭
                                  審判長法官  林　奇　福
                                        法官  陳　國　禎
                                        法官  李　彥　文
                                        法官  陳　重　瑜
                                        法官  吳　麗　女
      右正本證明與原本無異
                                              書  記  官
中　　　華　　　民　　　國　　九十三　　年　　　七　　　月　　　二　　　日
                                                                        Ｂ
